【裁判字號】    90,上易,1388
【裁判日期】    900731
【裁判案由】    竊盜等
【裁判全文】
臺灣高等法院刑事判決                            九十年度上易字第一三八八號
    上  訴  人  臺灣臺北地方法院檢察署檢察官
    被      告  甲○○
    選      任
    辯  護  人  謝震武
                劉錦勳
右上訴人因被告竊盜案件，不服臺灣台北地方法院九十年度易字第一一三號，中華民
國九十年三月九日第一審判決（起訴案號：臺灣台北地方法院檢察署八十九年度偵字
第一五八七二號），提起上訴，本院判決如左：
    主  文
上訴駁回。
    理  由
一、公訴意旨略以：甲○○原係丙○之女友，二人自民國（下同）八十九年四月起，
    即共同居住於台北市大安區○○○路○段一六一巷三八之二號二樓丙○承租之屋
    ，於同年七月十五日分手，甲○○搬離上址，丙○即更換門鎖。嗣甲○○以欲搬
    自己遺留之物為名，先於同年八月六日晚上十時，經丙○同意開門入內至上址拿
    取自己物品後，竟意圖不法所有，再於翌日十時許，未得丙○允許，私自撬壞陽
    台鐵窗，侵入丙○住宅，意圖不法取得丙○所有之物，將屋內物品連同丙○所有
    之物打包行李共十六箱，隨即委託光華包裝公司（以下稱光華公司）擬運至香港
    。嗣為丙○發現報警，經警在台北市○○路二五三巷九弄五號頂樓查獲甲○○及
    行李二、三袋，並陪同至台北市○○○路○段七四三巷二三號一樓光華公司，扣
    得已打包置放該託運行擬運往香港之行李十六箱，經清點除雙方共有之物品外，
    另有丙○個人所有之ＣＤ片、錄音帶、書籍、雜誌、筆記本、勞力士手錶盒子等
    物，因認甲○○涉有刑法第三百二十條第一項之竊盜、第三百零六條第一項之無
    故侵入他人住宅及第三百五十四條之毀損罪嫌云云（因丙○於第一審辯論終結前
    對侵入住宅及毀損部分撤回告訴，原審對該二部分判決公訴不受理，檢察官提起
    上訴，僅提及甲○○有竊盜勞力士手錶之情事，對於侵入住宅及毀損部分未有一
    言提及，則檢察官應僅係對原審判決竊盜無罪部分上訴）。
二、按犯罪事實應依證據認定之，無證據不得推定其犯罪事實。又不能證明被告犯罪
    者，應諭知無罪之判決，刑事訴訟法第一百五十四條、第三百零一條第一項分別
    定有明文。又事實之認定，應憑證據，如未能發現相當證據，或證據不足以證明
    ，自不能以推測或擬制之方法，為裁判基礎（最高法院四十年台上字第八六號判
    例參照）；且認定犯罪事實所憑之證據，雖不以直接證據為限，間接證據亦包括
    在內，然而無論直接證據或間接證據，其為訴訟上之證明，須於通常一般之人均
    不致有所懷疑，而得確信其為真實之程度者，始得據為有罪之認定，倘其證明尚
    未達到此一程度，而有合理之懷疑存在而無從使事實審法院得有罪之確信時，即
    應由法院為諭知被告無罪之判決（最高法院七十六年台上字第四九八六號判例參
    照）。
三、公訴人認被告甲○○涉有竊盜之犯行，其所依憑之證據及理由無非係以被告有竊
    盜之犯行，已據告訴人丙○指證不移，並有告訴人丙○就其所失竊之物尋獲後所
    立具之贓物領據可憑，且參以卷附光華公司收據，所列各項物品明細上均有打勾
    標記，其客戶確認欄內，並有被告甲○○本人簽名，顯然搬家工人打包後，被告
    甲○○有清點確認，始同意裝箱搬運，被告既有清點確認，當知有取走不屬於其
    所有，而為告訴人丙○所有之物，而被告前後供述矛盾，益徵其有竊盜之犯行，
    另衡諸常情，告訴人丙○既已同意被告先前入屋之清點及分類，並約定次日讓被
    告帶託運公司進入打包，告訴人丙○縱未準時前來開門，被告亦得再行聯絡告訴
    人丙○前來，告訴人丙○應無拒絕之理，被告竟捨此而不為，趁告訴人丙○不在
    之際，指示托運公司，將告訴人丙○個人所有之物連同自己之物，一同打包行李
    共十六箱，隨即擬運往香港，事後又不通知告訴人丙○前來搬運一事，於警查獲
    清點箱內物品時，起初尚堅稱全為其個人所有，其意圖不法取得丙○所有之物，
    彰彰明甚等語無據。
四、訊據被告固不否認有於前述時間，於告訴人丙○不在其住處之時，僱請搬家工人
    進入告訴人丙○之住處搬家，並於警員會同告訴人丙○至其所僱請之搬家公司逐
    一清點其自告訴人丙○住處所搬走物品時，發現為屬告訴人丙○所有之ＣＤ一
    片；性愛ＣＡＬＬＩＮ書籍一本；錄音帶一捲；筆記本一本；ＧＱ雜誌
    一本；ＰＲＩＶＡＴＥＨＯＮＧＫＯＮＧ書籍一本及勞力士手錶盒子一個等
    七項物品等事實，核與告訴人丙○就此部分所指訴之情節相符，並有告訴人丙○
    領回上開七項物品所立具之贓物領據一紙在卷可憑。惟被告堅決否認有任何竊盜
    之犯行，辯稱：我在八月六日晚上到丙○家搬完家後，本來丙○就知道我隔天還
    要去搬，因為我隔天下午的飛機就要回香港了，結果隔天早上我要去搬，聯絡不
    到丙○，本來我去問警察，請警察協助我，結果警察說搬家這回事他們管不著，
    我為了趕飛機，才請鎖匠開門進去搬東西，在叫工人搬東西時，我有跟工人講什
    麼東西可以搬，什麼不能搬，丙○所講那七項東西，都是一些小東西，像書本、
    筆記本、ＣＤ、盒子之類，價值並不高，應該是工人搬家時不小心帶到的，我絕
    對沒有竊盜之故意等語。
五、經查：
    (一)被告於前述時間進入告訴人丙○之住處搬家，係僱請楊紹漢所經營之光華公司
      為之，此業據被告於偵查中提出由楊紹漢所出具之搬家物品清單可稽（見偵查
      卷第八十頁至第八一頁）。是關於被告於前開時間係如何進入告訴人丙○之住
      處搬家及其間之經過情形如何，因當時告訴人丙○並不在現場，應以楊紹漢最
      為明瞭，原審於九十年二月二十三日訊問楊紹漢，據楊紹漢供稱：（問：搬家
      情形如何？）之前被告聯絡我說東西要搬回香港，要我去估價，我們就約時間
      ，案發當天，我和三個工人到了以後，被告叫我在樓下等，我有看到被告請了
      一個開鎖的人，把大門的鎖打開，打開後，我們就進去，那時還沒有看到有紙
      箱在裡面，被告就跟我們指示什麼要搬，在她指示以前，家裡所有的物品都放
      在正常應該放的地方，等被告指示完，我們就把東西打包，裝了有二十幾箱，
      在被告指示的過程中，被告有跟我們講過有些東西譬如沙發、花瓶、床鋪、有
      一些衣服等不是她的，要我們不能動，裝好還等被告寫清單，寫完清單，我們
      才把東西搬下去；（提示贓物領據，問：那天家中有無ＣＤ、書本等物？）有
      很多ＣＤ、書本；（問：有無可能你的工人在搬家過程中將這些東西搬錯？）
      因為被害人所主張失竊的東西都是書籍、ＣＤ等物，有可能是在拿走被告自己
      的書籍、ＣＤ時挾帶到。至於裝勞力士錶的盒子，可能是在被告說櫃子裡的東
      西有一部分是她的時，不小心也一起搬走（見原審卷第七十六頁、七十七頁）
      ，對於證人楊紹漢上開證言，被告及告訴人丙○於聽聞後均各自放棄主詰問及
      反對詰問之機會，則由證人楊紹漢上開供述以觀，被告於請搬家工人打包東西
      裝箱時，均有明確跟工人告知何物品是自己所有，何物品不是自己所有不能搬
      走，已難認被告有任何竊盜之不法所有之意圖，否則被告大可跟搬家工人說將
      整間房屋搬空即可，何須做任何指示！且如前所述，於告訴人丙○至光華公司
      逐一清點被告裝箱之物品中所發現為其個人所有之前開七項物品，類皆屬經濟
      價值較低，且體積較小，容易與其他物品混淆一起之書本、ＣＤ、錄音帶、筆
      記本及盒子等物，證人楊紹漢亦證稱現場有很多之ＣＤ、書本，則以該等為告
      訴人丙○所指為其所有為被告所竊取之物，衡諸一般常人搬家之經驗法則，書
      本、ＣＤ、錄音帶、筆記本及盒子等物品，於搬家時通常並不會注意實際之數
      量若干，且欲搬家之傢俱中若原本居住之二人均各自有書本、ＣＤ、錄音帶、
      筆記本及盒子等物品，於其中一人搬家時，亦極有可能混淆，再觀諸被告於請
      搬家工人裝箱前確有逐一指示何物品為其所有，何物品非其所有不能裝箱，足
      徵其所辯稱該七項物品並非其故意竊取，而可能是搬家工人於裝箱時連同其所
      有之書本、ＣＤ、錄音帶、筆記本及盒子等物一併裝箱，要與證人楊紹漢所為
      供述內容相符，而足堪信採，自難認被告犯有公訴人所起訴之此部分犯行甚明
      。
    (二)至公訴人認被告涉有竊盜犯行之前開證據說明，亦均難以證明被告確有竊盜之
      犯行：
      １告訴人丙○之指訴充其量於本件訴訟上僅能發生證明在被告裝箱物品中所尋
        獲前開七項物品為其所有，至於被告是否真有竊盜之故意，當不能以告訴人
        丙○之單一指訴為之憑斷。且告訴人丙○對於被告係如何進入其住處搬家乙
        節，因其當時根本未在現場，其非目擊之人，其供述自難遽予採信（例如依
        證人楊紹漢所言，被告係僱請鎖匠自大門開鎖進入告訴人丙○之住處，非如
        告訴人丙○一再以其不在現場之主觀想像認被告係撬壞鐵窗進入）。
      ２被告甲○○固有於光華公司所出具之收據（搬家物品清單）上逐一清點確認
        ，惟徵諸該收據之記載，其中第三項、第五項、第八項、第九項、第二四項
        、第三八項、第四十項均僅記載書、ＣＤ、資料、雜物等字樣，並未確實記
        載數量及書本或ＣＤ或雜物之確實名稱，如果該清單中有確實記載該七樣物
        品之確實名稱，被告仍然將之清點後裝箱，堪可認被告有竊盜之意。惟物品
        清單上並未完全記載搬家物品之確實名稱及數量若干，且搬家之物品又有十
        六箱之多，該七項目品體積又均不大，自難以此認定被告一定有對該七樣物
        品為清點後仍裝箱。
      ３如前所述，被告縱未得到告訴人丙○之同意進入其住處，然被告指示搬家工
        人搬家時，已有明確指示何物品非屬其所有，不能搬走，而告訴人丙○於原
        審供稱，其知道被告於案發當天是要回香港（見原審卷第七十八頁），則告
        訴人丙○既早與被告分手，其又知悉被告於案發當日要回香港，住處內又尚
        留有被告之物，其應知悉被告於案發當日應非進入其住處搬家不可，丙○何
        以不配合給予方便，於是日在場？而被告為能及時返回香港，縱未經告訴人
        丙○同意進入其住處，搬走屬於自己之物品，只是於搬家過程中可能將告訴
        人丙○前述七項體積較小之物一併挾帶在自己之書籍、ＣＤ及雜物中，其於
        主觀認識上當僅止於係搬走自己之物，故當無庸通知告訴人丙○及在警局第
        一次接受偵訊時堅稱係搬走自己之物，何能以此認定被告有不法所有之意圖
        。
六、綜上所述，被告應無竊取告訴人丙○所有之ＣＤ片、錄音帶、書籍、雜誌、筆記
    本、勞力士手錶盒子之犯行，此外復查無其他積極證據足資證明被告有何公訴人
    起訴所指之竊盜犯行，既不能證明被告犯罪，原審對被告為無罪之諭知，經核並
    無不合。。
七、檢察官循告訴人之聲請提起上訴，其意旨略以：勞力士手錶係一貴重物品，被告
    甲○○既已指示何物品係其所有，且櫃子裡的東西僅有一部份係被告所有，原審
    以該錶經濟價值較低，於原本同住一起之被告與告訴人其中一人搬家時，極有可
    能混淆物品而不慎搬離為由，認被告無竊盜犯意，實難信服。又依卷附案外人乙
    ○○陳報狀所載「乙○○於八十九年八月初曾見到被告左手戴有告訴人於同年四
    月時即佩戴之前開勞力士手錶，經詢之來源，被告答稱係告訴人送的」以觀，亦
    顯見被告有為自己不法所有之意圖，指摘原審諭知被告無罪係屬不當云云。惟訊
    之被告矢口否認被竊取告訴人之勞力士手錶之情事，辯稱：伊原係香港英皇集團
    副總經理，因告訴人丙○之追求，乃放棄香港事業，搬赴台北與丙○定居。丙○
    於近年來無工作收入，伊仍協助出資投資開設果汁店，其裝潢費用即高達新台幣
    二百餘萬元，且伊除張羅三餐照料丙○起居外，更常至丙○之辦公室協助處理業
    務，殊不知丙○酗酒習性未改，於酗酒夜歸即恣意斥責毆打伊，無視伊懷孕二個
    月之事實，伊無奈與丙○分手擬搬回香港，遂孳生本案。伊無竊取贓物領據所示
    物品部分業據一審查明，告訴人指伊另竊取勞力士手錶及現金四十萬元（依告訴
    人於警訊之指訴，謂損失五十萬元及價值二十三萬九千元之勞力士手錶），然經
    檢察官調查後，認告訴人所指訴之勞力士手錶及四十萬元，並無證據可資證明，
    遂僅起訴贓物領據所示之物品，嗣一審審理期間，法官傳訊證人楊紹漢訊問，於
    證人證稱，贓物領據所示之物品（尤其勞力士盒子）後，告訴人未予繼續追究勞
    力士手錶及四十萬元之下落，此充分顯示並無所謂勞力士手錶及四十萬元失竊情
    事，否則檢察官為何不起訴勞力士手錶及四十萬元？告訴人屢稱失竊勞力士手錶
    ，然其是否真正擁有勞力士手錶？如有，是否為真品？或膺品？此均未見告訴人
    提出證明，自不應以其片面之指訴為據各等語。
八、告訴人於本院調查時所舉證人吳梅雲雖證稱，被告曾當面告知手錶藏在杯子底下
    ，告訴人找不到，其再打電話問被告，被告再稱在客廳的杯子，用杯子蓋著，告
    訴人仍找不到，且被告亦稱要拿回私人用品才願意告知告訴人手錶在哪裏；又證
    人乙○○證稱，其於八十九年八月間曾看見被告戴勞力士手錶，被告並稱是告訴
    人送給他的云云。經查：此二點均經被告所否認。而證人吳梅雲與告訴人有合夥
    做生意，乙○○係告訴人之職員，此均經該二人供明，其二人與告訴人關係密切
    ，證言難免偏頗。況吳梅雲並未親眼見過被告持有該勞力士手錶。再者，縱被告
    曾戴勞力士手錶，該勞力士手錶是否即為告訴人之手錶？證人乙○○何能知悉係
    告訴人之手錶？該二人之證言尚難遽予採為不利被告之證詞。再縱認被告確有竊
    取告訴人之勞力士手錶，但檢察官起訴部分（起訴書未敘及被告有竊取告訴人勞
    力士手錶之情事）既經判決無罪，則未經起訴部分，即與起訴部分無何裁判上一
    罪之關係，本院亦無從審究，檢察官之上訴為無理由，應予駁回。
據上論斷，應依刑事訴訟法第三百六十八條，判決如主文。
本案經檢察官李金定到庭執行職務。
中    華    民    國      九十    年       七       月      三十一      日
                             臺灣高等法院刑事第二十二庭
                                 審判長法  官  許  正  順
                                       法  官  胡  方  新
                                       法  官  林  明  俊
右正本證明與原本無異。
不得上訴。
                                       書記官  蕭  進  忠
中    華    民    國      九十    年       八       月        三        日


司法院資訊處製作；財團法人民間司法改革基金會備份。
